【裁判字號】    97,簡上,296
【裁判日期】    980306
【裁判案由】    清償借款
【裁判全文】
臺灣臺北地方法院民事判決             97年度簡上字第296號
上  訴  人  甲○○
被上訴人    第一商業銀行股份有限公司
法定代理人  丙○○
訴訟代理人  己○○
            丁○○
            乙○○
上列當事人間請求清償借款事件，上訴人對於民國九十七年四月
十五日本院臺北簡易庭九十七年度北簡字第一七六０號第一審判
決提起上訴，上訴人於本院減縮第一審訴之聲明，經本院於民國
九十八年二月二十日言詞辯論終結，判決如下：
    主    文
上訴駁回。
第二審訴訟費用新臺幣貳仟玖佰捌拾伍元由上訴人負擔。
    事    實
甲、程序方面：
一、被上訴人法定代理人原為張兆順，嗣於本院審理中變更為丙
    ○○，業據丙○○提出董事會函一紙為證，並經其具狀聲明
    承受訴訟，核無不合，應予准許。
二、按簡易訴訟程序之第二審為訴之變更，非經他造同意，不得
    為之，但擴張或減縮應受判決事項之聲明，不在此限，民事
    訴訟法第四百三十六條之一第三項、第四百四十六條第一項
    、第二百五十五條第一項第三款定有明文。本件被上訴人於
    原審依借款返還請求權、連帶保證契約請求上訴人與原審共
    同被告戊○○、黃柏元連帶給付「新臺幣（下同）十八萬二
    千五百八十四元，及自民國九十六年十月二十六日起至清償
    日止，按週年利率百分之五‧九七計算之利息，以及按上開
    利率百分之二十計算之違約金」，嗣於九十八年二月二十日
    本院辯論期日變更聲明為請求上訴人給付「十七萬五千二百
    六十二元，及自九十七年十月十四日起至清償日止，按週年
    利率百分之五‧九七計算之利息，以及按上開利率百分之二
    十計算之違約金」，核其情形係屬減縮應受判決事項之聲明
    ，並經上訴人無異議為本案言詞辯論，於法自無不合，合先
    敘明。
乙、實體方面：
一、上訴人方面：
（一）聲明：
    １原判決不利於上訴人之部分廢棄。
    ２上開廢棄部分，被上訴人於第一審之訴駁回。
（二）陳述：
    １被上訴人曾於原審判決後與原審共同被告即主債務人戊○
      ○達成和解，約定由戊○○按月分期攤還，主債務人戊○
      ○並已依約清償二萬元，而和解契約無庸以書面為之，依
      民法第七百三十六條規定，原債權債務關係已經消滅，被
      上訴人不得再依原有法律關係請求給付，則上訴人連帶保
      證義務亦失所附麗，無庸負連帶保證之責。
    ２縱認被上訴人並未與主債務人戊○○成立和解，被上訴人
      亦已同意主債務人延期分次攤償本件債務，而上訴人並未
      參與協商，依民法第七百五十五條規定，上訴人亦無庸再
      負保證之責。
（三）證據：聲請訊問證人戊○○。
二、被上訴人方面：
（一）聲明：上訴駁回。
（二）陳述：除與原判決記載相同者，茲予引用外，補稱被上訴
      人並未將本件債權讓與他人，僅委由第一金融資產管理股
      份有限公司（以下簡稱第一資產管理公司）代為催索，亦
      未與主債務人戊○○達成和解，自無民法第七百五十五條
      規定之適用。
（三）證據：提出債權額計算表一件為證。
    理    由
一、本件被上訴人主張：原審共同被告戊○○、黃柏元、上訴人
    於九十二年二月十八日與被上訴人訂立借貸契約，約定由戊
    ○○、黃柏元、上訴人分別向被上訴人借款六十萬元、八十
    萬元、一百三十萬元，並互負連帶保證責任，借貸期間均自
    九十二年二月十八日起至九十八年二月十八日止，利息均按
    被上訴人公告之放款指數利率加年率百分之三‧七四機動計
    算，自借款日起依年金法於每月十八日按月平均攤付本息，
    如未按期攤還本金繳納利息時，除按約定利率計付遲延利息
    外，逾期六個月以內者，另按約定利率百分之十，逾期超過
    六個月部分，另按約定利率百分之二十加付違約金，如有任
    何一宗債務不依約清償本金或不依約付息時，債務視為全部
    到期。詎戊○○僅攤還本息至九十五年十一月十八日止，即
    未依約清償，債務視為全部到期，爰請求上訴人如數給付等
    語。（被上訴人於原審請求上訴人給付十八萬二千五百八十
    四元， 及自九十六年十月二十六日起至清償日止，按週年
    利率百分之五‧九七計算之利息，暨按上開利率百分之二十
    計算之違約金，嗣於本院審理中減縮為十七萬五千二百六十
    二元，及自九十七年十月十四日起至清償日止，按週年利率
    百分之五‧九七計算之利息，暨按上開利率百分之二十計算
    之違約金）。
二、上訴人則以：被上訴人曾於原審判決後與主債務人戊○○達
    成和解，約定由戊○○按月分期攤還，原債權債務關係已經
    消滅，伊自無庸負連帶保證之責；又縱認被上訴人與主債務
    人戊○○並未成立和解，被上訴人亦已同意主債務人延期分
    次攤償本件債務，而伊並未參與協商，依民法第七百五十五
    條規定，亦無庸再負保證之責等語，資為抗辯。
三、被上訴人主張之事實，業據提出借據、增補條款約定書、放
    款（單筆授信）攤還及收息記錄查詢單、催告書、掛號郵件
    收件回執、債權額計算表為證，上開證據之真正，並經上訴
    人當庭辨識後肯認無訛，應堪信為真實。上訴人雖辯稱：被
    上訴人業於原審判決後與主債務人戊○○達成和解、同意主
    債務人延期分次清償等語，惟為被上訴人所否認，上訴人對
    此有利於己之事實，自應負舉證責任。經查：
（一）證人即主債務人戊○○於本院證稱：伊於九十七年四月十
      五日原審宣判後，接獲第一資產管理公司催索信件及電話
      ，乃向該公司表明願每月還款一萬元，並於同年七月、十
      月間分二筆共清償二萬元，以表明協商誠意，但第一資產
      管理公司不願應伊要求提供帳務明細，伊認為不甚妥適，
      雙方即不了了之，而所謂「每月清償一萬元」一節為伊提
      議，僅表明伊每月至少清償一萬元，並非不得增加返還之
      數額，亦未限制債權人請求之數額，債權人非不得要求伊
      清償超過一萬元之金額等語。經核證人戊○○為上訴人之
      同事，且係共同向被上訴人貸款並互任連帶保證人，衡情
      證人戊○○所述應無偏頗被上訴人之虞。
（二）按當事人互相表示意思一致者，無論其為明示或默示，契
      約即為成立；稱和解者，謂當事人約定，互相讓步，以終
      止爭執或防止爭執發生之契約，民法第一百五十三條第一
      項、第七百三十六條定有明文。查本件主債務人戊○○既
      證稱所謂「每月清償一萬元」之協議僅為其提議，對雙方
      俱無拘束力，斯時雙方非唯未計算、確定債務數額，其每
      月得清償其他之數額，被上訴人亦不受該數額拘束、仍得
      向其請求每月清償超過一萬元之金額，足見雙方並未就主
      債務人之債務數額、還款方式意思合致而成立和解契約，
      被上訴人亦未允許主債務人延期清償，殆無疑義，是上訴
      人主張：主債務人戊○○與被上訴人間原有債權債務關係
      已經消滅，被上訴人已同意主債務人延期分次攤償本件債
      務，伊並未參與協商，無庸負保證之責云云，難認有據。
四、綜上所述，被上訴人依連帶保證契約，請求上訴人應與原審
    共同被告戊○○、黃柏元連帶給付十七萬五千二百六十二元
    ，及自九十七年十月十四日起至清償日止，按週年利率百分
    之五‧九七計算之利息，以及按上開利率百分之二十計算之
    違約金，洵屬有據，應予准許。原審就上開部分判命上訴人
    如數給付，並依職權為假執行之宣告，經核並無違誤。上訴
    意旨指摘原判決此部分不當，求予廢棄，為無理由，應予駁
    回。
五、兩造其餘攻擊防禦方法及所提證據，本院審酌後認對於判決
    結果不生影響，爰不一一論列，併此敘明。
據上論結，本件上訴為無理由。依民事訴訟法第四百三十六條之
一第三項、第四百四十九條第一項、第七十八條，判決如主文。
中    華    民    國    98    年    3     月    6     日
                  民事第一庭  審判長法  官  李昆曄
                                    法  官  文衍正
                                    法  官  洪文慧
上列正本核與原本無異。
本判決不得上訴。
中    華    民    國    98    年    3     月    6     日
                                    書記官  林芝儀


司法院資訊處製作；財團法人民間司法改革基金會備份。
